臺灣雲林地方法院民事判決　九十一年度簡上字第二三號
　　上　訴　人　乙○○
　　法定代理人　甲○○
　　訴訟代理人　丙○○
右當事人間請求給付票款事件，上訴人對於中華民國九十一年一月二十二日本院斗六
簡易庭九十年度六簡字第一四三號第一審判決提起上訴，本院判決如左：
    主      文
上訴駁回。
第二審訴訟費用由上訴人負擔。
    事      實
甲、上訴人方面：
一、聲明：
  (一)原判決及假執行之宣告與訴訟費用負擔均廢棄。
  (二)右廢棄部分被上訴人在第一審之訴駁回。
二、陳述：除與原審判決書所載者相同茲予引用外，補稱：
  (一)依兩造所簽網站建置服務業務租用合約第二條及第十二條規定，逾期繳款七至三
    十天以上，合約即告無效，而兩造於民國八十九年七月三十一日簽約，上訴人依
    約交付本案系爭支票，而系爭支票之發票日為八十九年八月二十日，依正常情況
    ，系爭支票於八十九年八月二十日到期被上訴人提示時即應跳票，依前揭合約規
    定，被上訴人於八十九年八月三十一日即可終止兩造之合約，惟被上訴人遲至九
    十年六月一日始行軋票，造成被上訴人之工程師江泳棋於八十九年十一月左右，
    完成全部電腦程式，被上訴人再請求本案系爭票款，顯已損及上訴人權益至明。
  (二)上訴人為此網站建置業務，已陸續支付新台幣（下同）三十五萬元多，被上訴人
    仍無法解決線上刷卡功能，現被上訴人又再要求上訴人支付其餘款額三十一萬多
    元，上訴人先後損失高達六十六萬元左右，且未取得任何產品，實心有未甘。
三、證據：援用原審之立證方法；另提出台灣網易科技股份有限公司（網站建置服務
    ）業務租用合約、硬體代購合約（八十九年六月二十九日）、硬體代購合約（八
    十九年七月二十九日）、嘉義市政府營利事業登記證、收款明細表各一份為證（
    以上均為影本）。
乙、被上訴人方面：
一、聲明：如主文所示。
二、陳述：除與原審判決書所載者相同茲予引用外，補稱：
  (一)緣八十九年七月三十一日上訴人委託被上訴人開發設計貨倉資料庫、貨架資料庫
    、二手市場資料庫、競標系統、集體議價系統、訂單管理系統、ＷＥＢ　ＭＡＩ
    Ｌ、維修件查詢系統、代理維修中心發佈系統、電子報資料庫、票選系統、文章
    或心得發表發佈系統等程式，上訴人為支付前開合約之簽約金，乃簽發系爭支票
    交與被上訴人，被上訴人簽約後即依約開發設計相關程式，上訴人從未表示要終
    止前揭系統程式設計合約；現被上訴人已依約完成相關程式設計，惟上訴人卻拒
    絕履約付款。
  (二)本案系爭十七萬元支票是簽約金（訂金），為上訴人所簽發用以支付前開委託開
    發貨倉資料庫等系統程式合約之頭期款，上訴人所說的「網站建置服務業務租用
    條款」與本案「系統程式設計合約」係屬不同合約，兩者無關。
三、證據：援用原審之立證方法。
    理      由
一、被上訴人起訴主張：其執有上訴人所簽發，票載發票日為八十九年八月二十日，
    付款人為台南區中小企業銀行興業分行，票號ＢＲ0000000，面額一十七
    萬元之支票一紙，詎於九十年六月一日提示，竟遭退票，屢向上訴人催討均置之
    不理，為此爰依票據關係，訴請上訴人給付前揭票款及自支付命令送達翌日起，
    至清償日止按年利率百分之五計算之利息。
二、上訴人則抗辯稱：伊委託被上訴人建置網站，當初要求須具有線上刷卡功能，惟
    因伊所經營之「震鉭量販店」資本額不足，無法向銀行申辦線上刷卡業務，為修
    改網站系統功能，伊才又與被上訴人簽訂本件系統程式設計合約，因又要陸續付
    款，伊認為不妥，故不想再續行此系統程式設計合約；又伊簽交被上訴人之本案
    系爭支票，發票日為八十九年八月二十日，依正常情況，系爭支票於八十九年八
    月二十日到期提示時即應跳票，依合約規定，伊於應繳日七至三十日內未繳款，
    合約即告失效，被上訴人遲至九十年六月一日始行軋票，造成被上訴人之工程師
    江泳淇於八十九年十一月左右，完成合約所訂之全部電腦程式，被上訴人再請求
    本案系爭票款，已損及上訴人權益云云。
三、本件被上訴人主張：其執有上訴人所簽發，票載發票日為八十九年八月二十日，
    付款人為台南區中小企業銀行興業分行，票號ＢＲ0000000，面額一十七
    萬元之支票一紙，詎於九十年六月一日提示，竟遭退票之事實，業據其提出系爭
    支票及退票理由單各一紙為證，並為上訴人所自認，堪信真實。
四、上訴人雖抗辯稱：系爭支票其未兌現，則依兩造所簽網站建置服務業務租用合約
    第二條及第十二條規定，兩造於八十九年七月三十一日所簽定之貨倉資料庫等系
    統程式合約即失其效力，況被上訴人迄未完成交付前揭合約系統程式云云。惟查
    ：
  (一)上訴人提出兩造所簽之「台灣網易科技（股）公司（網站建置服務）業務租用條
    款」，其第一條記載：申請租用企業網站建置相關業務，依本契約條款辦理。其
    第二條規定：申請商家應於本公司（按指被上訴人）發票送達後三十日以現金，
    或即期支票繳清租費，逾期未繳則除本公司同意延長外，本合約即視為無效。又
    其第五條則規定：虛擬主機之租用期間規定最短租用期限為一年（含）以上，且
    同意以「年」為承租單位。另其第六條規定：商家使用之暫存磁碟容量（虛擬主
    機空間），以承租本公司之容量為限。足見前揭「網站建置服務業務租用條款」
    旨在規範兩造間有關虛擬主機空間租賃契約所生法律關係至明。至本件系爭支票
    所由生之「系統程式設計合約」，其內涵則係上訴人委託被上訴人開發設計貨倉
    資料庫、貨架資料庫、二手市場資料庫、競標系統、集體議價系統、訂單管理系
    統、ＷＥＢ　ＭＡＩＬ、維修件查詢系統、代理維修中心發佈系統、電子報資料
    庫、票選系統、文章或心得發表發佈系統等程式，其訂約目的在使被上訴人為上
    訴人完成相關網站系統程式設計之工作至灼，故究其合意性質乃係一「承攬」契
    約。前揭二份書面契約，一者既在規範租用虛擬主機空間所生法律關係，另者在
    規範承攬系統程式設計所由生之權義，自屬不同合約。從而，被上訴辯稱前開二
    合約各自為獨立之契約，並無關聯性，不得將二合約內容互為套用等語，自非無
    據，堪可採信。況前揭「網站建置服務業務租用條款」第二條規定：申請商家應
    於本公司發票送達後三十日以現金，或即期支票繳清租費，逾期未繳則除本公司
    同意延長外，本合約即視為無效。應係為保障被上訴人權利而設，即上訴人未按
    期付款時，合約效力仍否繼續，被上訴人有決定之權（即被上訴人有同意延期繳
    款與否之權限），茲上訴人任意曲解前揭租用合約條款內涵，認其可任令支票退
    票，而使「系統程式設計合約」失效，所辯自非可採。
　(二)又被上訴人於簽訂本案「系統程式設計合約」後即令其工程人員，著手設計開發
　　相關系統程式，並已完成相關程式設計工作一節，業據證人江泳棋於原審證述：
　　「程式我們已經設計好了，因為被告（按指上訴人）的網站沒有使用，所以我們
　　就放在另外一個網站‧‧‧，完成後他們也有來測試過，完成時間確定日期我不
　　記得，但要二、三個月才可以完成全部系統工作。」（詳原審卷第一三○頁）。
    另證人廖坤來於原審亦證稱：「（本件契約是你去招攬的？）契約是我去招攬的
    ，但不是我去簽約的，我約於八十九年底九十年初離職，離職前被告（按指上訴
    人）這個網路工程應該已經完成，因為被告有上去看過，被告有說設計系統不是
    很理想，當時應該在跳票之後，因為他有跟公司副理說票不要跟他兌現，他要開
    三張本票給我們，後來他確有開本票。」等語（詳原審卷第一三二頁）。再者，
    上訴人於原審亦自承：「‧‧‧，我之所以在七月份再跟他們簽約，是因為前面
    已付了三十多萬元，他們業務跟我說已簽約部分不能不要，我要修改部分內容，
    但業務說要收錢，另訂契約，我才簽的，後來想想不對，因為後面還要付款，所
    以我就不要這個契約，就不付錢了，‧‧‧我並沒有去終止這個契約，因為業務
    說簽了約就不能終止，所以我沒有去終止。」等情在卷（詳原審卷第一二三頁）
    。本案「系統程式設計合約」簽訂後既未終止，而被上訴人復已依約完成系統程
    式設計工作，既據上述證人證明屬實。則上訴人空以被上訴人迄未完成交付前揭
    合約系統程式工作云云，自難憑信。
五、按發票人應照支票文義擔保支票之支付；又執票人向支票債務人行使追索權時，
    得請求自為付款提示日起之利息，如無約定利率者，依年利六釐計算。票據法第
    一百二十六條、第一百三十三條分別定有明文。本件系爭支票既為上訴人所簽發
    ，用以支付「系統程式設計合約」簽約金之用，而前揭「系統程式設計合約」既
    於八十九年七月三十一日經兩造簽署成立，上訴人依約自有支付前開簽約金之義
    務，茲被上訴人又已依約將系統程式設計工作完成，上訴人尤無拒絕付款之理。
    從而，被上訴人本於票據法律關係，請求上訴人給付系爭票款十七萬元及自九十
    年八月十三日起（按被上訴人原請求上訴人給付其自支付命令送達翌日起計算之
    遲延息，而本院支付命令送達於上訴人之日期為九十年六月二十三日，有送達證
    書附在原審卷可稽，是依被上訴人之聲明其請求上訴人支付遲延息之起算日應係
    九十年六月二十四日，惟原判決僅核准被上訴人自九十年八月十三日起至清償日
    止之遲延息請求，至其餘部分遲延息之請求未經准駁判定，原判決理由又未敘明
    ，而有不當，然此一不利被上訴人情事，被上訴人既未聲明不服，本院即不予審
    究，附此說明。）至清償日止，按年利率百分之五計算之法定利息，核屬有據，
    應予准許。原審因而為上訴人敗訴之判決，經核並無不當，上訴人上訴意旨猶執
    前詞指摘原判決不當聲明求為廢棄改判，為無理由，應予駁回。
六、本件判決之基礎已臻明確，兩造其餘之攻擊防禦方法及舉證，核與判決之結果無
    影響，無一一審究之必要，附此敘明。
據上論結，本件上訴為無理由，依民事訴訟法第四百三十六條之一第三項、第四百四
十九條第一項、第七十八條，判決如主文。
中　　　華　　　民　　　國　　九十一　　年　　　四　　　月　　  十七　  日
　　　　　　　　　　　　　　　　　臺灣雲林地方法院民事庭
~B審判長法官　蕭守田
~B法　　　官　李明益
~B法　　　官　蔣得忠
右為正本係照原本作成。
本件不得上訴。
中　　　華　　　民　　　國　　九十一　　年　　　四　　　月　　　十七　　日
~B法院書記官　林秀娟
